【裁判字號】    90,訴,785
【裁判日期】    900523
【裁判案由】    損害賠償
【裁判全文】
臺灣高雄地方法院民事判決  九十年度訴字第七八五號
    原      告  乙○○○
    訴訟代理人  黃慶華
    被      告  甲○○
右當事人間損害賠償事件，本院判決如左：
    主    文
被告應給付原告新台幣壹拾壹萬元及自民國九十年二月十四日起至清償日止，按週年
利率百分之五計算之利息。
原告其餘之訴駁回。
訴訟費用由被告負擔八分之一，其餘由原告負擔。
本判決第一項於原告以新台幣萬柒仟元供擔保後得假執行。
原告其餘假執行之聲請駁回。
    事    實
甲、原告方面：
一、聲明：請求判決（一）被告應給付原告新台幣（下同）八十二萬五千元及自起訴
    狀繕本送達翌日起至清償日止，按週年利率百分之五計算之利息。（二）請准供
    擔保宣告假執行。
二、陳述：
（一）被告於八十九年二月二十七日五時許，在高雄市○○區○○街二０三號一樓原
      告住處，挑逗且擁吻原告之夫，遭原告撞見指責其不恥，被告因而惱羞成怒，
      先拉斷原告之項鍊及玉鐲，再與原告互相扭打、拉扯，因而兩造均受有傷害，
      原告本想息事寧人，不料被告先為告訴，原告始於八十九年三月十日至林進興
      醫院驗傷，並提出告訴，經本院刑事庭八十九年易字第一九０號判決被告有罪
      。
（二）按故意或過失不法侵害他人之權利者，負損害賠償責任。不法侵害他人之身體
      或健康者，對於被害人因此喪失或減少勞動能力或增加生活上之需要時，應負
      損害賠償責任。不法侵害他人之身體、健康、名譽、自由、信用、隱私、貞操
      ，或不法侵害其他人格法益而情節重大者，被害人雖非財產上之損害，亦得請
      求賠償相當之金額。不法毀損他人之物者，被害人得請求賠償其物因毀損所減
      少之價額。民法第一百八十四條第一項、第一百九十三條第一項及第一百九十
      五條第一項前段、第一百九十六條分別定有明文。被告故意毀損原告項鍊及玉
      鐲，原告自得依侵權行為之規定請求被告賠償財產上及非財產上之損害。
（三）原告請求之項目如下：(1)醫藥費二萬五千元，原告受傷後，曾服用中藥內傷藥
      粉，但無收據。(2)項鍊、玉鐲係先母在香港購買送給原告為紀念，當時價值各
      約三萬元、七萬元。(3)精神慰撫金七十萬元，本件係因被告挑逗原告之夫所致
      ，使原告在親友間無法交代，在精神上及心靈上所受創傷及損害，無法以筆墨
      形容，爰請求精神慰撫金七十萬元，為補償。共計請求八十二萬五千元及法定
      利息。
三、證據：原告未提出書面證據。
乙、被告方面：
    被告經合法通知未於言詞辯論期日到庭，亦未提出任何書狀供本院審酌。
    理    由
一、本件被告經合法通知，未於言詞辯論期日到場，核無民事訴訟法第三百八十六條
    所列各款情形，應依原告之聲請，由其一造辯論而為判決。
二、原告主張被告於八十九年二月二十七日五時許，因送原告之夫黃慶華返回高雄市
    三民區○○街二０三號一樓住處，於該處與黃慶華有親舉動，為原告發覺而與
    原告發生爭執，因而互相毆打，使原告因而受有左臉頰瘀傷、左前胸壓痛、左大
    腿瘀傷五乘五公分及左前臂抓傷等傷害，原告佩戴之項鍊及玉鐲並遭被告毀損等
    事實，有原告於偵查中所提之驗傷診斷書在卷可稽，又原告玉鐲斷裂、項鍊遭拉
    扯斷裂之事實，亦經本院刑事庭勘驗屬實；且證人即原告之配偶黃慶華亦於刑事
    偵審中到庭證稱：「當日被告送我回家，我下車後被告跟我進門，．．．被告可
    能想我家無人，就從我正面抱著我，這時我太太下樓來喊一聲，我與被告就分開
    ，被告就與我太太拉扯，我太太的項鍊及玉鐲斷裂，外觀上沒甚麼傷，後來被告
    離去，我太太一人在樓下哭泣，我就上樓去，後來我在樓上聽見樓下有聲音，我
    下樓去發現被告正在打我太太，我太太被打得很嚴重流很多鼻血，我就拉開她們
    ，被告才回去」「有，都打破了（指有無見到原告之項鍊及玉鐲壞掉）」等語屬
    實。而被告所犯傷害及毀損罪行，亦經本院刑事庭判處有期徒刑二月在案，有本
    院九十年易字第一九０號刑事判決在卷可稽，是原告主張自應認為真實。
三、按故意或過失不法侵害他人之權利者，負損害賠償責任。不法侵害他人之身體或
    健康者，對於被害人因此喪失或減少勞動能力或增加生活上之需要時，應負損害
    賠償責任。不法侵害他人之身體、健康、名譽、自由、信用、隱私、貞操，或不
    法侵害其他人格法益而情節重大者，被害人雖非財產上之損害，亦得請求賠償相
    當之金額。不法毀損他人之物者，被害人得請求賠償其物因毀損所減少之價額。
    民法第一百八十四條第一項、第一百九十三條第一項及第一百九十五條第一項前
    段、第一百九十六條分別定有明文。被告故意毆打原告並毀損原告項鍊及玉鐲，
    原告自得依侵權行為之規定請求被告賠償財產上及非財產上之損害。是本件應審
    究者為原告請求之金額，是否允當，茲一一論述如下：
  (一)醫藥費用部分：原告主張其受傷後服用中藥內傷藥粉二萬五千元，然惟提出任何
    收據或書面證據為證，而依原告所提驗傷診斷書之記載傷勢均為瘀傷及壓痛、抓
    傷，甚為輕微，並無服用中藥之必要，原告復未能證明其所受傷害有服用中藥之
    必要性，是原告此部分主張為無理由。
  (二)項鍊玉鐲之損失：原告主張其所有之項鍊玉鐲遭被告毀損之事實，業經本院刑事
    庭勘驗屬實，而原告就實際損害額主張共十萬元之事實，雖未能舉證以實其說，
    惟按「當事人已證明受有損害而不能證明其數額或證明顯有重大困難者，法院應
    審酌一切情況，依所得心證定其數額。」、「當事人對於他造主張之事實，於言
    詞辯論時不爭執者，視同自認。但因他項陳述可認為爭執者，不在此限。當事人
    對於他造主張之事實，已於相當時期受合法之通知，而於言詞辯論期日不到場，
    亦未提出準備書狀爭執者，準用第一項之規定。」民事訴訟法第二百二十二條第
    二項、第二百八十條第一項、第三項前段，分別定有明文。原告既確因被告之侵
    權行為而受有項鍊玉鐲毀損之損害，雖原告未能證明其損害額，然被告既經合法
    通知未於言詞辯論期日到場，就原告主張受有十萬元損害之事實復未提出書狀做
    何爭執，參諸前開法條規定，原告此部分主張，自應認為真實。
  (三)慰撫金部分：原告因本件傷害受有前揭傷害，本院審酌原告所受傷害尚屬輕微，
    惟兩造係因被告至原告住處與原告之夫有親之舉，遭原告眼見而起爭執，及原
    告國小畢業，現為家庭主婦及其他一切情狀，認原告請求非財產上精神慰撫金以
    一萬元為適當，至原告逾此部份之請求，尚屬過高，為無理由，應予駁回。
四、綜上所述，本件原告依據侵權行為之法律關係，訴請被告應給付項鍊及玉鐲損失
    十萬元、精神慰撫金一萬元，共十一萬元及自附民起訴狀繕本送達被告翌日（即
    九十年二月十四日）起至清償日止，按週年利率百分之五計算之利息，於法有據
    ，應予准許。至原告逾此部份之請求，即屬無據，應予駁回。
五、原告陳明願供擔保，聲請宣告假執行，經核原告勝訴部分，合於法律規定，爰酌
    定相當之擔保金額宣告之；原告其餘假執行之聲請，因訴之駁回已失所附麗，不
    予准許。
據上論結：本件原告之訴為一部有理由、一部無理由，依民事訴訟法第三百八十五條
第一項前段、第七十九條但書、第三百九十條第二項，判決如主文。
中      華      民      國    九十      年      五      月  二十三      日
                              臺灣高雄地方法院民事第二庭
~B法      官  林玉心
右為正本係照原本作成。
如不服本判決，應於送達後廿日內，向本院提出上訴狀並表明上訴理由，如於本
判決宣示後送達前提起上訴者，應於判決送達後十日內補提上訴理由書（須附繕本）。
中      華      民      國    九十      年      五      月  二十三      日
~B法院書記官  鄭裕一


司法院資訊處製作；財團法人民間司法改革基金會備份。
